---
layout: post
title: Endurance Sports Data 
subtitle: Como obtener y analizar tu propia data deportiva
tags: [R,Endurance Sports]
linktormd: true
leafletmap: true
always_allow_html: yes
output: github_document

---

```{r setup, include=FALSE}
knitr::opts_chunk$set(echo = TRUE)
```


## Strava Bulk Export

Para iniciar el trabajo con datos deportivos, primero debemos conseguirlos. Strava es una de las plataformas mas populares para registrar esfuerzos con el smartphone o reloj GPS. 

Llevo usando Strava desde 2014, registrando cada sesion de entrenamiento, abarcando mas de 800 actividades a la fecha, cuyos resumenes se pueden ver en el archivo "datasets/export_4085175/activities.csv". 

La carpeta export_4085175 se genero automaticamente al exportar mis actividades desde Strava (este link). En esta carpeta se pueden encontrar archivos con 2 tipos de extensiones, ".gpx" y ".fit.gz". Para reducir el volumen solo mantuve 12 actividades en la carpeta.


```{r listfiles}
path <- "datasets/export_4085175/"

archivos <- list.files(paste0(path,"activities"))

archivos


```

Los archivos pueden contener informacion en forma de tracks (lecturas consecutivas), waypoints (puntos de interes), routes, bounds y metadata. En el caso de las actividades provenientes de Strava, la metadata de las actividades no viene en el archivo GPX, sino que en un resumen de actividades llamado activities.csv que esta en la carpeta del export

```{r}
act_data <- read.csv(paste0(path,"activities.csv"), header=T)

summary(act_data[,1:15])

```

En act data hay mucha data

```{r}
# analisis act data
```

Los archivos GPX son el estandar de la industria y la gran mayoria de las aplicaciones lo soporta. Los archivos FIT son un formato mas nuevo, y Strava lo comenzo a usar para comprimir las actividades provenientes de otras App. La extension .gz corresponde a un archivo comprimido, por lo que se deben descomprimir antes de cargar en R.

```{r filetypes}

archivosGPX <- archivos[grep(".gpx",archivos)]

archivosfitgz <- archivos[grep(".fit.gz",archivos)]

```


Ambos tipos de archivos vienen en formatos diferentes, por lo que se utilizan diferentes procedimientos para cargarlos. En el primer caso, para abrir los archivos GPX utilizaremos la libreria plotKML, y abriremos el primero de los archivos en la base. 

Para efecto de la mayoria de los analisis de archivo GPX, la informacion de interes se encuentra en la variable "tracks"


```{r, message=FALSE, warning=FALSE}
library(plotKML)

actividadGPX <- readGPX(paste0(path,"activities/",archivosGPX[3]))

gpx_stream <- (actividadGPX$tracks[[1]][[1]])

head(gpx_stream)
```

Los archivos con extension .fit.gz vienen comprimidos, por lo que debemos extraer el archivo .fit y luego cargarlo a R. Para descomprimir utilizamos la funcion gunzip, de la libreria R.utils. Esta funcion descomprime el archivo en la carpeta original.

```{r, message=FALSE, warning=FALSE}
library(R.utils)

archivosfitgz[1]

### remove = FALSE permite preservar el archivo .gz original
gunzip(paste0(path,"activities/",archivosfitgz[1]),remove=FALSE, overwrite=TRUE)

### vuelve a contar los archivos, aparece solo el que acabamos de descomprimir
archivos <- list.files(paste0(path,"activities"))

archivosfit <- archivos[grep(".fit$",archivos)]

archivosfit
```

Para cargarlos en R existen algunas librerias, algunas en CRAN, pero la libreria FITfileR es la que tiene menores dependencias. El problema es que no esta en CRAN, por lo que hay que instalarlas desde Github

```{r, message=FALSE, warning=FALSE}
## la funcion install_github esta en la libreria remotes, y tambien en devtools, ambas hacen lo mismo
remotes::install_github("grimbough/FITfileR")

library(FITfileR)

actividadfit <- FITfileR::readFitFile(paste0(path,"activities/",archivosfit[1]))

fit_stream <- records(actividadfit)

head(fit_stream)

```


Tenemos 2 streams de GPS, provenientes de diferentes archivos. Para procesar estos archivos debemos homologar los nombres, y por convencion usaremos los nombres: long, lat, elev y time.

```{r, fig.show='hold'}
source("R/RenameStream.R")

fit_stream <- records(actividadfit)
gpx_stream <- (actividadGPX$tracks[[1]][[1]])


fit_stream <- RenameStream(fit_stream)

gpx_stream <- RenameStream(gpx_stream)

head(gpx_stream)
head(fit_stream)

```

Vamos a visualizar ambos trayectos en el mapa, utilizando Leaflet, que es un framework de mapas abiertos. Para esto, debemos crear un objeto de datos espaciales, llamados SpatialPoints, utilizando la libreria sp. Para crear los objetos debemos pasar las coordenadas en orden longitud latitud

```{r}
library(leaflet)
library(sp)

## creo objeto espacial para ambos tracks por separado 
gpx_espacial <- SpatialPointsDataFrame(data=gpx_stream,  coords=gpx_stream[,1:2], proj4string=CRS("+proj=longlat +datum=WGS84"))

fit_espacial <- SpatialPointsDataFrame(data=fit_stream,  coords=fit_stream[,1:2], proj4string=CRS("+proj=longlat +datum=WGS84"))

### creo mapa de leaflet
mapa <- leaflet() %>%
  addTiles() %>%  # Add default OpenStreetMap map tiles
  addProviderTiles(providers$OpenTopoMap) %>%
  addCircleMarkers(data = gpx_espacial, radius = 1, color = "blue") %>%
    addCircleMarkers(data = fit_espacial, radius = 1, color = "red")

mapa
```

Por errores de medicion del GPS, que pueden deberse a diversos factores, algunas trayectorias muestran espacios sin datos, y a veces presentan comporamientos erraticos. Para corregir esto se aplicara una funcion de suavizacion gaussiana, la cual puede regularse el ancho de suavizado, y tambien permite interpolar valores entre mediciones.

```{r}
source("R/SmoothCoords.R")

fit_smooth <- SmoothCoords(fit_stream)

gpx_smooth <- SmoothCoords(gpx_stream)
gpx_interpolado <- SmoothCoords(gpx_stream,interpolate = TRUE)


gpx_espacial_smooth <- SpatialPointsDataFrame(data=gpx_smooth,  coords=gpx_smooth[,6:7], proj4string=CRS("+proj=longlat +datum=WGS84"))

gpx_espacial_interpolado <- SpatialPointsDataFrame(data=gpx_interpolado,  coords=gpx_interpolado[,1:2], proj4string=CRS("+proj=longlat +datum=WGS84"))


### creo mapa de leaflet con ruta interpolada versus ruta original y ruta suavizada
mapa2 <- leaflet() %>%
  addTiles() %>%  # Add default OpenStreetMap map tiles
  addProviderTiles(providers$OpenTopoMap) %>%
  addCircleMarkers(data = gpx_espacial_interpolado, radius = 1, color = "green") %>%
  addCircleMarkers(data = gpx_espacial, radius = 1, color = "blue") %>%
  addCircleMarkers(data = gpx_espacial_smooth, radius = 1, color = "red")

mapa2
```

Para poder analizar esta informacion, calculamos algunas metricas como diferencias de distancia, tiempo y elevacion entre lecturas, y con eso calculamos la velocidad, ritmo de carrera, pendiente y velocidad vertical. 

```{r, warning=FALSE, message=FALSE}
source("R/Derivatives.R")
library(ggplot2)

fit_interpolado <- SmoothCoords(fit_stream,interpolate = TRUE)

stream_fit_completo <- Derivatives(fit_interpolado)

fig1 <- ggplot(stream_fit_completo) + 
  geom_point(aes(x=hz_velocity,y=grade))

fig1
```

El analisis de velocidad horizontal versus pendiente muestra mucha variabilidad, debido a que se realizo a nivel de lectura del dispositivo, pero muchas veces el objeto de estudio son segmentos de una distancia superior a una lectura. si separamos el track en segmentos de 100 metros (con pendiente equivalente), veremos que cambia el patron observado en la figura anterior

```{r}
source("R/SplitSegments.R")

segmentos <- SplitSegments(stream_fit_completo, value = "distance", size = 100)

fig1 + 
  geom_point(data=segmentos, aes(x=hz_velocity,y=grade), col= "red")

```


```{r, message=FALSE, warning=FALSE}
source("R/ElevationCorrection.R")

stream_fit_corregido14 <- ElevationCorrection(fit_stream, z=14)
stream_fit_corregido12 <- ElevationCorrection(fit_stream, z=12)
stream_fit_corregido10 <- ElevationCorrection(fit_stream, z=10)
stream_fit_corregido8 <- ElevationCorrection(fit_stream, z=8)
stream_fit_corregido6 <- ElevationCorrection(fit_stream, z=6)

ggplot(fit_stream) + 
  geom_line(aes(x=distance, y=elev)) +
  geom_line(data=stream_fit_corregido14, aes(x=distance, y = elev_DEM),col="red") +
  geom_line(data=stream_fit_corregido12, aes(x=distance, y = elev_DEM),col="orange") +
  geom_line(data=stream_fit_corregido10, aes(x=distance, y = elev_DEM),col="purple") +
  geom_line(data=stream_fit_corregido8, aes(x=distance, y = elev_DEM),col="blue") +
  geom_line(data=stream_fit_corregido6, aes(x=distance, y = elev_DEM),col="green") +
  theme_minimal()


``` 

  

